臺灣高雄地方法院刑事判決　　　　　　110年度簡上字第163號
上　訴　人　臺灣高雄地方檢察署檢察官
被　　　告　洪志民


選任辯護人　李建宏律師
上列上訴人因被告犯傷害等案件，不服本院簡易庭中華民國110
年3 月29日110 年度簡字第663 號第一審簡易判決（起訴案號：
109 年度偵字第2785號、第4916號），提起上訴，本院管轄之第
二審合議庭判決如下：
    主  文
上訴駁回。
    事實及理由
一、本案經本院審理結果，認原審判決之認事用法，均無違誤，
    量刑亦屬妥適，應予維持，爰依刑事訴訟法第455 條之1 第
    3 項準用同法第373 條之規定，除證據部分補充被告乙○○
    於本院之自白，其餘均引用第一審判決書記載之事實、證據
    及理由（詳如附件）。又本判決依司法院「刑事裁判書類簡
    化原則」製作，證據能力部分因當事人均不爭執（本院簡上
    卷第92頁），得不予說明。
二、檢察官上訴意旨略以：原審判決對被告之犯行，未具體斟酌
    被告之犯罪手段、所生之損害及犯後態度等，所科之刑實屬
    過低，已有違定刑之法律內在界線，且未審酌其犯行嚴重侵
    害被害者個人法益與身心健康，於未曾致歉、回復澄清被害
    人名譽及被害人等身、心所受創傷，亦未與被害人和解，即
    未稍有一絲緩解被害人等損害之情況下，即予緩刑，過於寬
    厚，容有不當，實有再審酌之必要等語。
三、駁回上訴之理由：
  ㈠按量刑之輕重，係事實審法院得依職權自由裁量之事項，茍
    已斟酌刑法第57條各款所列情狀而未逾越法定刑度，則不得
    遽指為違法；又刑罰之量定屬法院自由裁量之職權行使，但
    仍應審酌刑法第57條所列各款事由及一切情狀，為酌量輕重
    之標準，並非漫無限制，在同一犯罪事實與情節，如別無其
    他加重或減輕之原因，下級法院量定之刑，亦無過重或失輕
    之不當情形，則上級法院對於下級法院之職權行使，原則上
    應予尊重。
  ㈡經查，原審判決認被告犯行事證明確，並於判決理由說明量
    刑依據，將被告之犯罪動機、犯後終能坦承犯行之態度，以
    及告訴人戊○○本案所受傷勢程度等節，均已列入考慮，又
    考量被告表示願意與告訴人丁○○、顏玉薇和解，惟因本案
    另涉及告訴人丁○○與被告之子洪俊瑋之間就未成年子女會
    面交往等事宜故未能與告訴人2 人達成和解之緣由，是此未
    能和解之結果尚難全然歸責於被告，而就刑法第57條各款所
    列科刑時應審酌之情狀加以斟酌，分別就其所犯散布文字誹
    謗罪、傷害罪判處被告拘役40日、35日，並定應執行刑拘役
    70日，及各諭知易刑標準，並諭知被告緩刑2 年，緩刑期間
    付保護管束，並應於本案判決確定後之壹年內向公庫支付新
    臺幣（下同）6 萬元，及應於緩刑期間內接受法治教育2 場
    次，其認事用法均無違誤，量刑亦屬妥適，諭知緩刑之理由
    亦無不當。上訴意旨雖認原審量刑過輕，然就被告所犯刑法
    第310 條第2 項之散布文字誹謗罪，法定刑為「2 年以下有
    期徒刑、拘役或1 千元以下罰金」，原審選科拘役刑，並在
    法定刑度（拘役59日以下）宣告拘役40日；另就所犯刑法第
    277 條第1 項之傷害罪，法定刑為「3 年以下有期徒刑、拘
    役或1 千元以下罰金」，原審考量告訴人戊○○所受傷勢為
    「左肩及上臂扭挫傷」，選科拘役刑，並在法定刑度（拘役
    59日以下）宣告拘役35日之刑度，均已屬拘役刑種之中度刑
    ，並無量刑偏輕之情況。另就上訴意旨所指被告對告訴人丁○○臉書好友李正元及另一友人私訊留言等情，縱令屬實，
    然該部分業經檢察官為不起訴處分確定（見109 年度偵字第
    4916號卷第126 至129 頁），此部分既未經檢察官起訴，自
    非本案中所得審究之範圍，上訴理由以此指摘原審判決違誤
    ，即無可採。至被告雖未與告訴人2 人達成和解，然此乃屬
    於民事賠償責任之範疇，考量本案被告所生法益侵害之程度
    ，尚不能僅因民事責任未能處理完善，即認被告罪無可逭，
    並予從重量刑。
  ㈢另按法院是否宣告緩刑，有其裁量之職權，而基於尊重法院
    裁量之專屬性，對其裁量宜採取較低之審查密度，祇須行為
    人符合刑法第74條第1 項所定之條件，法院斟酌情形，認為
    以暫不執行為適當者，即得宣告緩刑。事實審法院所為緩刑
    宣告，如未逾越法律所定之範圍，或濫用其權限，即不得任
    意指為違法（最高法院110 年度台上字第3910號判決參照）
    。又為加強妥適運用緩刑制度，司法院訂有「法院加強緩刑
    宣告實施要點」，提供法官於具體個案裁量宣告緩刑時之建
    議參考事項，本無拘束法官於個案裁量是否宣告緩刑之效力
    ；個案是否宣告緩刑，仍應依據刑法相關規定獨立審判（最
    高法院107 年度台上字第897 號、109 年度台上字第3066號
    判決參照）。上訴意旨雖認為原審宣告緩刑，有違「法院加
    強緩刑宣告實施要點」第7 條第（二）款「犯罪行為嚴重侵
    害個人法益、影響社會治安或國家利益。」所定不宣告緩刑
    為宜之情狀。惟緩刑為法院刑罰權之運用，旨在獎勵自新，
    祇須合於刑法第74條所定之條件，法院本有自由裁量之職權
    。而原審除諭知被告緩刑2 年，並諭知緩刑期間付保護管束
    ，及應於本案判決確定後之壹年內向公庫支付6 萬元，另應
    於緩刑期間內接受法治教育2 場次等負擔，為被告知緩刑條
    件，並說明被告符合刑法第74條第1 項第1 款之緩刑要件、
    素行尚佳，且對於初犯且惡性未深、天良未泯者，若因觸法
    即置諸刑獄，實非刑罰之目的，並為使被告能記取教訓，並
    能戒慎自己行為、預防再犯，命其履行相關負擔，以促使被
    告於緩刑期間內能隨時警惕、約束自身行為，避免再次犯罪
    ，為其附條件緩刑宣告之理由。此既屬裁量權之合法行使，
    且「法院加強緩刑宣告實施要點」本無個案拘束效力，尚難
    執該要點之規定，即遽指原審判決諭知緩刑有違法之處。
  ㈣再參本案上訴後相關量刑事由亦無變動，上訴人猶執前詞提
    起上訴，指摘原審判決量刑過輕及諭知緩刑不當，請求撤銷
    改判，自無理由，應予駁回。
據上論斷，應依刑事訴訟法第455 條之1 第1 項、第3 項、第36
8條、第373條，判決如主文。
本案經檢察官甲○○提起公訴，檢察官丙○○到庭執行職務。
中    華    民    國   110    年    10    月    14    日
                  刑事第十三庭  審判長法  官  陳紀璋
 
                                      法  官  翁瑄禮
 
                                      法  官  洪毓良
以上正本證明與原本無異。
不得上訴。
因疫情而遲誤不變期間，得向法院聲請回復原狀。
中    華    民    國   110    年    10    月    14    日
                                      書記官  尤怡文
附件：
臺灣高雄地方法院刑事簡易判決          110年度簡字第663號
公  訴  人  臺灣高雄地方檢察署檢察官
被      告  乙○○  男  民國00年0月00日生
                    身分證統一編號：Z000000000號  
                    住高雄市○○區○○○街000巷00號
選任辯護人  李建宏律師
上列被告因傷害等案件，經檢察官提起公訴（109 年度偵字第27
85號、109 年度偵字第4916號），因被告自白犯罪，本院認為宜
以簡易判決處刑（原案號：109 年度訴字第675 號），爰裁定改
依簡易程序審理，逕以簡易判決處刑如下：
    主  文
乙○○犯散布文字誹謗罪，處拘役肆拾日，如易科罰金，以新臺
幣壹仟元折算壹日；又犯傷害罪，處拘役參拾伍日，如易科罰金
，以新臺幣壹仟元折算壹日。應執行拘役柒拾日，如易科罰金，
以新臺幣壹仟元折算壹日。均緩刑貳年，緩刑期間付保護管束，
並應於本案判決確定後之壹年內向公庫支付新臺幣陸萬元，及應
於緩刑期間內接受法治教育貳場次。
    事實及理由
一、乙○○為丁○○之公公（丁○○於民國109 年4 月23日經法
    院和解成立與乙○○之子洪俊瑋離婚），二人具有家庭暴力
    防治法第3 條第3 款所定家庭成員關係，戊○○則為丁○○
    之母。乙○○分別為如下犯行：
  ㈠於108 年7 月6 日前某時，在其高雄市○○區○○○街000
    巷00號住處上網，竟意圖散布於眾而指摘足以毀損他人名譽
    之事之犯意，以臉書帳號「Jmh Hjm 」於丁○○之臉書頁面
    留言稱「一本正經還會討客兄（偷人）」，而指摘丁○○有
    通姦之事，足以貶損丁○○之名譽。嗣經丁○○於108 年7
    月6 日8 時許，上網發現上開訊息。
  ㈡緣乙○○、洪俊瑋、丁○○、戊○○等人，於108 年11月17
    日10時10分許，在高雄市○○區○○街00號「全聯福利中心
    」前，因洪俊瑋與其子洪○○（104 年11月生，真實姓名、
    年籍均詳卷）會面交往之事起爭執，乙○○竟基於傷害之犯
    意，徒手拉扯戊○○左上臂，致戊○○受有左肩及上臂扭挫
    傷之傷害。
二、證據名稱：
（一）被告乙○○於警詢、偵查中之供述及本院審理程序中之自
      白。
（二）證人即告訴人丁○○、戊○○於警詢及偵訊時之證述、證
      人即「小港中醫診所」醫師張添智於偵訊時之證述。
（三）臉書擷圖資料共9 張、108 年11月17日之現場錄影光碟2
      片、錄影畫面擷取照片6 張、譯文1 份、小港中醫診所診
      斷證明書及病歷0 份、臺灣高雄地方檢察署檢察官109 年
      度偵字第8909號不起訴處分書1份。
（四）本院就108 年11月17日之現場錄影勘驗筆錄及擷取畫面1
      份。
三、本案被告行為後，刑法第310 條已於108 年12月25日修正公
    布，並於同年月27日生效施行，修正前刑法第310 條原規定
    ：「意圖散布於眾，而指摘或傳述足以毀損他人名譽之事者
    ，為誹謗罪，處1 年以下有期徒刑、拘役或5 百元以下罰金
    。散布文字、圖畫犯前項之罪者，處2 年以下有期徒刑、拘
    役或1 千元以下罰金。」，修正後之第310 條則規定：「意
    圖散布於眾，而指摘或傳述足以毀損他人名譽之事者，為誹
    謗罪，處1 年以下有期徒刑、拘役或一萬五千元以下罰金。
    散布文字、圖畫犯前項之罪者，處2 年以下有期徒刑、拘役
    或三萬元以下罰金。」，本次修正前，刑法第310 條所規定
    之罰金單位為新臺幣，且應依刑法施行法第1 條之1 第2 項
    前段規定提高為30倍，而本次修法係將上開條文之罰金數額
    調整換算後予以明定，實際並未增減刑責，故無新舊法比較
    之問題，附此敘明。
四、按，家庭暴力者，謂家庭成員間實施身體、精神或經濟上之
    騷擾、控制、脅迫或其他不法侵害之行為。又家庭暴力罪者
    ，謂家庭成員間故意實施家庭暴力行為而成立其他法律所規
    定之犯罪。家庭暴力防治法第2 條第1 項、第2 項定有明文
    。本案被告乙○○與告訴人丁○○前為翁媳關係，業據被告
    及告訴人丁○○供述在卷，是被告與告訴人丁○○係屬家庭
    暴力防治法第3 條第3 款所規定之家庭成員關係。故核被告
    所為上開一、㈠部分，係犯係犯刑法第310 條第2 項之散布
    文字而誹謗他人名譽罪；上開一、㈡部分，係犯刑法第277
    條第1 項之傷害罪，其上開傷害犯行同時亦屬家庭暴力防治
    法第2 條第2 項之家庭暴力罪，惟因家庭暴力防治法之上開
    條文並無罰則規定，是以此部分犯行應僅依刑法第277 條第
    1 項傷害罪之規定予以論罪科刑。被告所犯上開數罪，犯意
    各別，行為互殊，應予分論併罰。爰以行為人之責任為基礎
    ，審酌被告未能控制自身情緒及採取理性態度與告訴人二人
    應對相處，竟任意在臉書網頁上以文字貶損告訴人丁○○之
    名譽，又出手傷害告訴人戊○○，所為實屬不該。惟其犯後
    終能坦承犯行，且被告表示願意與告訴人二人和解，惟因本
    案另涉及告訴人丁○○與證人洪俊瑋之間就未成年子女會面
    交往等事宜，此有選任辯護人提出之刑事辯護狀㈡及所附之
    勝御法律事務所函文、上禾聯合律師事務所函文在卷可參，
    故未能與告訴人二人達成和解，尚非可完全歸責於被告；並
    審酌告訴人戊○○本案所受傷勢程度尚非甚重，及被告前無
    因案受刑事處罰之紀錄，此有臺灣高等法院被告前案紀錄表
    可參，兼衡被告自述高中畢業之教育程度、在煉油廠上班、
    已婚有3 名成年子女、現與母親、子女及孫子同住之家庭生
    活狀況等一切情狀，分別量處如主文所示之刑，並諭知易科
    罰金之折算標準，及定其應執行之刑與易科罰金之折算標準
    。
五、又被告未曾受有期徒刑以上刑之宣告，此已如前所述，是被
    告素行尚佳。其因一時失慮致有本件犯行，經此偵審程序及
    受科刑之教訓後，當知所警惕，信無再犯之虞；況刑罰制裁
    之積極目的，在預防犯人之再犯，對於初犯且惡性未深、天
    良未泯者，若因觸法即置諸刑獄，實非刑罰之目的。是本院
    認所宣告之刑以暫不執行為適當，依刑法第74條第1 項第1
    款之規定，宣告緩刑2 年，以啟自新。惟為使被告能記取教
    訓，並能戒慎自己行為、預防再犯，本院認除前開緩刑宣告
    外，另有課予被告一定負擔之必要，斟酌被告於本案之犯罪
    情節，爰併依刑法第74條第2 項第4 款，命被告應於判決確
    定之日起1 年內，向公庫支付6 萬元，及依刑法第74條第2
    項第8 款之規定，命其於緩刑期間，應依檢察官之指揮參加
    法治教育2 場次，同時依刑法第93條第1 項第2 款之規定，
    宣告在緩刑期間付保護管束，以促使被告於緩刑期間內能隨
    時警惕、約束自身行為，避免再次犯罪。
六、如不服本件判決，得自收受送達之日起20日內，向本院提起
    上訴。
中    華    民    國  110     年    3     月    29    日
                  高雄簡易庭法  官  都韻荃
以上正本證明與原本無異。
如不服本判決，應於判決送達之日起20日內向本院提出上訴書狀
。
中    華    民    國   110    年    3     月    31    日
                            書記官  吳紫瑄
 
附錄本案論罪科刑法條：
刑法第277條、第310 條